【裁判字號】    98,訴,1355
【裁判日期】    980827
【裁判案由】    違反毒品危害防制條例
【裁判全文】
臺灣彰化地方法院刑事判決              98年度訴字第1355號
公  訴  人  臺灣彰化地方法院檢察署檢察官
被      告  甲○○
                    （現另案於臺灣彰化看守所羈押中）
上列被告因違反毒品危害防制條例案件，經檢察官提起公訴（98
年度毒偵字第1428號），本院改依簡式審判程序審理判決如下：
    主  文
甲○○施用第一級毒品，累犯，處有期徒刑捌月；又施用第二級
毒品，累犯，處有期徒刑陸月。應執行有期徒刑拾月。
    事  實
一、甲○○前因施用毒品案件，於執行觀察、勒戒後，經評定有
    繼續施用毒品之傾向，復經令入戒治處所施以強制戒治，於
    民國92年9月2日執行完畢釋放，又於上開強制戒治執行完畢
    釋放後5年內，在94年間，因分別犯連續施用第一、二級毒
    品罪，經本院以94年度訴字第1350號判決，分別判處有期徒
    刑1年及8月，應執行有期徒刑1年7月確定，入監執行後，於
    96年5月20日假釋出監並付保護管束，至96年7月10日假釋期
    滿未經撤銷視為執行完畢。詎仍不知警惕，復分別基於施用
    第一級毒品海洛因及第二級毒品甲基安非他命之犯意，(一)於
    98年5月29日凌晨2時20分前某時，在彰化縣員林鎮員林公園
    之廁所內，先將海洛因加水混合後，再用針筒注射手臂血管
    之方式，施用第一級毒品海洛因1次（該針筒已經甲○○丟
    棄而滅失）。(二)又於同上時、地，將甲基安非他命置於玻璃
    吸食器內，再以火燒烤吸食煙霧之方式，施用第二級毒品甲
    基安非他命1次（該玻璃吸食器亦經甲○○丟棄而滅失）。
    嗣於98年5月29日凌晨2時20分許，其因竊盜案經臺灣彰化地
    方法院檢察署通緝，為警在彰化縣員林鎮○○路297號優美
    飯店205號房緝獲，經其同意採集尿液送驗，結果呈現可待
    因、嗎啡及甲基安非他命之陽性反應，始悉上情。
二、案經彰化縣警察局員林分局報告臺灣彰化地方法院檢察署檢
    察官偵查起訴。
    理  由
壹、程序部分：
    被告甲○○所犯之本案犯罪，係死刑、無期徒刑、最輕本刑
    為3年以上有期徒刑以外之罪。其於準備程序就上開被訴事
    實為有罪之陳述，經受命法官告知簡式審判程序之旨，並聽
    取其與公訴人之意見後，本院認無不得或不宜改依簡式審判
    程序進行之情事。爰依刑事訴訟法第273條之1第1項、第284
    條之1規定，裁定由受命法官獨任進行簡式審判程序，先予
    敘明。
貳、實體部分：
一、訊據被告對於上開事實均坦承不諱；且對被告於98年5月29
    日所採集之尿液，經送檢驗後，結果呈現可待因、嗎啡及甲
    基安非他命之陽性反應，有彰化縣警察局員林分局委託檢驗
    尿液代號與真實姓名對照認證單，及詮昕科技股份有限公司
    98年6月16日報告編號00000000號濫用藥物尿液檢驗報告各1
    紙在卷可憑。足認被告之自白與事實相符，可以採信。本案
    事證明確，被告上開施用第一、二級毒品之犯行，均堪以認
    定。
二、查被告前因施用毒品案件，於執行觀察、勒戒後，經評定有
    繼續施用毒品之傾向，復經令入戒治處所施以強制戒治，於
    92年9月2日執行完畢釋放，又於上開強制戒治執行完畢釋放
    後5年內，在94年間，因分別犯連續施用第一、二級毒品罪
    ，經本院以94年度訴字第1350號判決，分別判處有期徒刑1
    年及8月，應執行有期徒刑1年7月確定等節，有臺灣高等法
    院被告前案紀錄表1份在卷可稽。被告自上開強制戒治執行
    完畢釋放後，距離本案犯罪，其期間雖均已超過5年，惟按
    「毒品危害防制條例於92年7月9日修正公布，自93年1月9日
    施行，其中第20條、第23條將施用毒品之刑事處遇程序，區
    分為『初犯』及『5年內再犯』、『5年後再犯』。依其立法
    理由之說明：『初犯』，經觀察、勒戒或強制戒治後，應為
    不起訴處分或不付審理之裁定；經觀察、勒戒或強制戒治執
    行完畢釋放後，『5年內再犯』者，因其再犯率甚高，原實
    施之觀察、勒戒及強制戒治既已無法收其實效，爰依法追訴
    或裁定交付審理。至於經觀察、勒戒或強制戒治執行完畢釋
    放後，『5年後再犯』者，前所實施之觀察、勒戒或強制戒
    治已足以遮斷其施用毒品之毒癮，為期自新及協助其斷除毒
    癮，仍適用『初犯』規定，先經觀察、勒戒或強制戒治之程
    序。從而依修正後之規定，僅限於『初犯』及『5年後再犯
    』二種情形，始應先經觀察、勒戒或強制戒治程序。倘被告
    於5年內已再犯，經依法追訴處罰，縱其第三次（或第三次
    以上）再度施用毒品之時間，在初犯經觀察、勒戒或強制戒
    治執行完畢釋放5年以後，已不合於『5年後再犯』規定，且
    因已於『5年內再犯』，顯見其再犯率甚高，原實施觀察、
    勒戒或強制戒治，已無法收其實效，即應依該條例第10條處
    罰。」最高法院有97年度第5次刑事庭會議決議可循。因被
    告在上開強制戒治執行完畢釋放後5年內，曾再犯如上所述
    之施用毒品罪，是被告本案所為，仍合於毒品危害防制條例
    第23條第2項所定之追訴要件，自均應依法論科。
三、按海洛因及甲基安非他命，分別為毒品危害防制條例第2條
    第2項第1、2款所明定之第一、二級毒品，均不得非法施用
    。核被告所為，係分別犯毒品危害防制條例第10條第1項之
    施用第一級毒品罪，及同條例第10條第2項之施用第二級毒
    品罪。其為施用第一、二級毒品而持有海洛因、甲基安非他
    命之低度行為，已為其施用之高度行為所吸收，均不另論罪
    。再被告所犯上開二罪間，犯意各別、行為互殊，應予分論
    併罰。又被告前因分別犯連續施用第一、二級毒品罪，經本
    院以94年度訴字第1350號判決，分別判處有期徒刑1年及8月
    ，應執行有期徒刑1年7月確定，入監執行後，於96年5月20
    日假釋出監並付保護管束，至96年7月10日假釋期滿未經撤
    銷視為執行完畢一節，有上開臺灣高等法院被告前案紀錄表
    在卷可按。被告於上開徒刑執行完畢後，5年以內故意再犯
    本件有期徒刑以上之罪，均為累犯，各應依刑法第47條第1
    項規定，加重其刑。
四、按施用毒品行為之本質為藥物濫用、物質依賴，自殘性明顯
    ，侵害性卻隱晦。基於施用毒品此一特性，毒品危害防制條
    例第10條第1、2項之刑罰，就須與同條例第20條之保安處分
    比擬觀察，而不應與一般犯罪之刑罰等量齊觀。因此，對被
    告施以相當期間之徒刑，藉以隔離毒品、戒除依賴即可，過
    度監禁之結果，徒然虛擲被告生命，並有浪費國家稅收之虞
    。爰審酌被告除上述累犯前科外，另有竊盜、違反替代役實
    施條例及多次施用毒品之犯罪前科，有上開臺灣高等法院被
    告前案紀錄表在卷可參，素行不佳；被告曾因施用毒品案件
    ，經施以觀察、勒戒、強制戒治及執行徒刑後，卻又再犯，
    顯見其毒癮程度嚴重，亦未能悔改並記取教訓；惟念及施用
    毒品犯罪之本質，為戕害自我身心健康之行為，尚未嚴重破
    壞社會秩序或侵害他人權益；且被告於犯後坦承犯行，態度
    良好，並斟酌其犯罪之動機、目的、手段等一切情狀，檢察
    官於審理時，雖以言詞對被告所犯施用海洛因部分求處有期
    徒刑10月，惟本院經審酌上情後，認檢察官此部分求刑尚嫌
    過重，乃核情分別量處如主文所示之刑，並定如主文所示之
    應執行刑。
據上論斷，應依刑事訴訟法第273條之1第1項、第284條之1、第
299條第1項前段，毒品危害防制條例第10條第1項、第2項，刑法
第11條前段、第47條第1項、第51條第5款，判決如主文。
本案經檢察官謝雨青到庭執行職務。
中    華    民    國    98    年    8     月    27    日
                  刑事第八庭    法  官  陳銘壎
以上正本證明與原本無異。
如不服本判決應於收受判決後10日內向本院提出上訴書狀，並應
敘述具體理由；其未敘述上訴理由者，應於上訴期間屆滿後20日
內向本院補提理由書 (均須按他造當事人之人數附繕本)「切勿
逕送上級法院」。
中    華    民    國    98    年    8     月    27    日
                                書記官  楊筱惠
附錄本案論罪科刑法條全文：
毒品危害防制條例第10條
施用第一級毒品者，處6月以上5年以下有期徒刑。
施用第二級毒品者，處3年以下有期徒刑。


司法院資訊處製作；財團法人民間司法改革基金會備份。
